【裁判字號】    90,台非,191
【裁判日期】    900628
【裁判案由】    竊盜
【裁判全文】
最高法院刑事判決                                  九十年度台非字第一九一號
    上 訴 人  最高法院檢察署檢察總長
    被    告  甲○○
右上訴人因被告竊盜案件，對於台灣高等法院台中分院中華民國八十九年九月十四日
第二審確定判決（八十九年度上易字第一八一八號，起訴案號：台灣南投地方法院檢
察署八十九年度偵字第二二六一號），認為違法，提起非常上訴，本院判決如左：
    主  文
原判決及第一審判決關於累犯部分均撤銷。
甲○○竊盜，處有期徒刑拾月。
    理  由
非常上訴理由稱：「一、按判決不適用法則，或適用不當者，為違背法令，刑事訴訟
法第三百七十八條定有明文。又累犯之成立要件，依刑法第四十七條規定，必須受有
期徒刑之執行完畢，五年以內再犯有期徒刑以上之刑之者始足當之。如二以上有期徒
刑併執行者，假釋所定應執行之期間合併計算之。且所餘刑期，亦應合併計算，於該
期間內未經撤銷假釋，其未執行之刑始以執行論，亦為刑法第七十九條之一第一項第
三項、第七十九條第一項所明定。本件被告甲○○於（民國）八十二間因犯肅清煙毒
條例、竊盜及違反麻醉藥品管理條例案件，經台灣台中地方法院分別判處有期徒刑三
年四月、一年六月及六月確定，經定其應執行之刑為四年十月。嗣經台灣台中地方檢
察署以八十三年執更字第一三四四號執行，刑期至八十七年三月一日始可屆滿。惟被
告於八十四年五月九日假釋出獄，八十五年復因違反麻醉藥品管理條例案件經台灣南
投地方法院判處有期徒刑六月確定，經同院檢察署以八十六年執字第五一八號執行，
並經台灣南投地方法院檢察署以八十六年執助字第二四五號接續前案執行，刑期自八
十六年十一月十六日起至八十九年九月四日止。八十六年間又因違反麻醉藥品管理條
例及妨害公務罪，經台灣南投地方法院判處有期徒刑七月及三月確定，經定其應執行
之刑為九月，經台灣南投地方法院檢察署以八十六年度執字第一二八○號執行，刑期
自八十九年九月五日起至九十年五月二十九日止。再於八十七年間因持有毒品案件經
台灣南投地方法院判處有期徒刑三月確定，與八十五年間違反麻醉藥品管理條例判刑
六月，定其應執行之刑為八月。因違反麻醉藥品管理條例六月部分已執行完畢，其刑
期自九十年三月三十一日起至九十年五月三十日止，惟於八十八年七月二日，假釋出
獄，殘餘刑期一年八月三十日，尚未執行（見台灣南投地方法院檢察署八十九年度執
更字第二五六號卷）。詎被告仍不思悔改，復於假釋期間內之八十九年一月六日，在
台中市○○街行竊，被警查獲；原審法院於八十九年九月十四日為本案審判時，既認
定被告有違反肅清煙毒條例、麻醉藥品管理條例等多項前科，則被告於犯本件之罪時
，是否為累犯，自有詳究之必要。奈原審未於審判期日詳查，被告之犯罪時日是否在
假釋期間內？是否在前案執行完畢後，五年之內再犯？即遽為累犯之認定，而維持第
一審法院之違法判決，駁回被告之上訴。揆諸上開說明，其適用法律顯有錯誤，自有
適用法則不當之違法。二、案經確定，且不利於被告，應依刑事訴訟法四百四十一條
、第四百四十三條提起非常上訴」等語。
本院按判決不適用法則或適用不當者，為違背法令。而累犯之成立，以前受有期徒刑
執行完畢，或受無期徒刑或有期徒刑一部之執行而赦免後，五年以內再犯有期徒刑以
上之罪者為要件。又二以上徒刑併執行者，假釋所定最低應執行之期間，合併計算之
。所餘刑期亦應合併計算，於該期間內未經撤銷假釋者，未執行之刑，始以已執行論
，刑事訴訟法第三百七十八條，刑法第四十七條、第七十九條第一項、第七十九條之
一第一項第三項分別定有明文。是以，在二以上有期徒刑合併（即接續）執行之情形
，經許其假釋出獄者，不論假釋出獄前所執行之期間，是否已逾其中一罪或數罪之刑
期，均應認為尚未執行完畢。斯時，若再犯有期徒刑以上之罪，即不得以累犯論。本
件被告於八十二年間因犯肅清煙毒條例、竊盜及違反麻醉藥品管理條例案件，經台灣
台中地方法院分別判處有期徒刑三年四月、一年六月及六月確定，定其應執行之刑為
四年十月，嗣經台灣台中地方檢察署命令執行，刑期本至八十七年三月一日始屆滿。
惟於八十四年五月九日假釋出獄，八十五年復因違反麻醉藥品管理條例案件經台灣南
投地方法院判處有期徒刑六月確定，經同院檢察署命令執行，刑期自八十六年四月九
日起至同年九月十五日止，並撤銷其假釋，執行其殘刑二年九月二十日，自八十六年
九月十六日起至八十九年七月五日止。惟於八十六年間又因違反麻醉藥品管理條例及
妨害公務罪，經台灣南投地方法院判處有期徒刑七月及三月，定其應執行之刑為九月
，刑期應自八十九年九月六日起至九十年三月三十日止。再於八十七年間因持有毒品
罪經台灣南投地方法院判處有期徒刑三月確定，與八十五年間違反麻醉藥品管理條例
所處有期徒刑六月，定其應執行之刑為八月，因違反麻醉藥品管理條例所處有期徒刑
六月已執行完畢，其刑期應自九十年三月三十一日起至同年五月三十日止，但於八十
八年七月二日又假釋出獄，仍留殘餘刑期一年八月三十日，其刑期應自九十年六月八
日起至九十二年三月九日止，有被告之執行案卷可稽。詎被告仍不知悔改，復於八十
九年一月中旬在台中市○○路與大雅街口竊取機車，其犯罪時間既仍在假釋期間內，
稽之前開說明，前所犯非法吸用麻醉藥品罪所處有期徒刑六月尚難認已執行完畢，自
不構成累犯。第一審疏察，遽依累犯規定論處，並加重其刑，原審未加糾正，逕予維
持，均有適用法則不當之違法。案經確定，且不利於被告，非常上訴意旨執以指摘原
判決違法，洵有理由，應由本院將原判決及第一審判決關於累犯部分予以撤銷，酌情
量處如主文第二項所示之刑，以資糾正。又按竊盜犯及與竊盜案件有關之贓物犯，其
應執行之刑未達一年以上者，不適用竊盜犯贓物犯保安處分條例，為該條例第二條第
四項所明定。本件被告所犯竊盜罪既不適用累犯之規定，經判處有期徒刑十月後，自
無從從依上開條例第三條第一項第一款、第四條、第五條第一項前段規定諭知應於刑
之執行前令入勞動場所強制工作，併此指明。
據上論結，應依刑事訴訟法第四百四十七條第一項第一款但書，刑法第三百二十條第
一項、罰金罰鍰提高標準條例第一條前段，判決如主文。
中      華      民      國     九十     年      六      月    二十八    日
                              最高法院刑事第五庭
                                  審判長法官  紀  俊  乾
                                        法官  黃  正  興
                                        法官  劉  介  民
                                        法官  陳  東  誥
                                        法官  張  春  福
      右正本證明與原本無異
                                              書  記  官
中      華      民      國     九十     年      七      月      二      日


司法院資訊處製作；財團法人民間司法改革基金會備份。
